台灣彰化地方法院民事判決　九十三年度簡上字第三號
　　上　訴　人　甲○○
　　被上訴人　　乙○○
右當事人間請求給付承攬報酬事件，上訴人對於中華民國九十二年十一月十八日本院
彰化簡易庭九十二年度彰簡字第一八四號第一審判決提起上訴，本院於民國九十三年
四月六日言詞辯論終結，判決如左：
    主      文
上訴駁回。
第二審訴訟費用由上訴人負擔。
    事      實
甲、上訴人方面：
一、聲明：(一)原判決廢棄。(二)被上訴人在第一審之訴駁回。(三)第一、二審訴訟費用由
    被上訴人負擔。
二、陳述：除與第一審判決記載相同者，予以引用外，補稱：
    上訴人與訴外人施松然訂立砂石加工場協議書，由上訴人請被上訴人安裝機器，
    約在民國九十一年十月九日碎石機組運抵屏東，第二天尚未安裝，被上訴人即問
    清楚誰要付錢，兩造與施松然協議後同意所有要被上訴人安裝的耗損品，俟安裝
    妥適機組正常運轉後，由施松然開具四十天之支票來付款，在場有丙○○可證，
    此參照和解書的內容即明。機器組裝完成開始運轉後，被上訴人建議施松然向上
    訴人租用機器。原審對被上訴人安裝之耗損品以工程稱之，不了解商業習慣，此
    等消耗材損害率很高，經常數月即須更換，向來習慣無由出租人支付此等款項，
    且有協議由承租人施松然付款，原審僅憑以上訴人「簽收」為由，採信施松然之
    謊言，顯已有誤。上訴人僅為碎石機組立之專業人員，在場負責完成組裝，由上
    訴人簽收不代表由上訴人付款，被上訴人因施松然拒付安裝耗材費用，曾糾眾要
    拆回材料未果，求償不得才轉向上訴人求償。上開碎石機組，從九十一年十月十
    六日安裝試車完成至今已逾一年，機器正常運轉，施松然長期霸佔使用，先以承
    攬之名，騙取整套碎石機組後，又藉故機器生產之品質不合，欲向上訴人求償新
    台幣（下同）二百萬元而毆打上訴人，再硬拗低價承租，從原先每月八萬元變為
    六萬元，然租金分文未付且不返還碎石機組，原審竟採信施松然之謊言，令人氣
    憤，上訴人已具狀告訴施松然涉嫌詐欺、背信、侵占，及夥同陳永河暴力毆打脅
    迫等行為。現上訴人與施松然達成和解，和解內容有提到被上訴人應向施松然請
    求款項。
三、證據：除引用原審提出之證據外，並提出刑事告訴狀、和解書（均影本）各一件
    為證。
乙、被上訴人方面：
一、聲明：（一）上訴駁回。（二）第二審訴訟費用由上訴人負擔。
二、陳述：除與第一審判決記載相同者，予以引用外，補稱：上訴人叫我裝機器，並
    沒有說要向施松然拿錢，上訴人與施松然之間租約如何，被上訴人並不清楚。被
    上訴人只將機器組裝完成即可，以後機器是否要修理是以後再算，與本件請求無
    關。至於上訴人與施松然和解之事，被上訴人並不在場。
三、證據：引用原審提出之證據。
    理      由
一、被上訴人於原審起訴主張其在九十一年十月十二日向上訴人承攬位於屏東縣新埤
    鄉一處碎石級配場機械安裝工程，為上訴人從事機械、零件安裝工作，工程費用
    合計三十九萬二千三百元，上開工程於同年十月十八日完工，惟上訴人迄未給付
    承攬報酬，屢經催討，上訴人均置之不理，故起訴請求給付上開報酬等語；上訴
    人則以兩造與施松然協議後同意款項由施松然開具四十天之支票來付款，ＭＳ３
    ０２０活動齒板並未安裝，應扣除二萬五千五百元；被上訴人架設之機械有瑕疵
    ，完工後第四日篩選砂石機器之馬達即掉落，伊曾通知被上訴人拆回，被上訴人
    未予理會，伊乃另請工人安裝新馬達，新馬達價值二千五百元，且被上訴人安裝
    之機器不能使用，係施松然請人改裝始能使用，安裝新馬達及改裝費用均係由施
    松然自行支付等語置辯。
二、本件被上訴人主張其承攬上訴人位於屏東縣新埤鄉一處碎石級配場機械安裝工程
    ，上開工程已完工，並開始運轉，然承攬施工之費用迄未支付之事實，業據其提
    出估價單、存證信函暨掛號郵件收件回執、照片八幀為證，上訴人固不否認係伊
    延請被上訴人前往上開地點施工，且施工之費用尚未支付，惟辯稱：施松然係該
    級配場負責人，所需費用應向施松然請領，兩造與施松然協議後同意由施松然付
    款等語。經查：被上訴人主張其係承攬上訴人之系爭機械安裝工程之事實，業據
    證人施松然於原審到庭結證略稱：機器是甲○○的，由甲○○請乙○○去裝設的
    ，與我無關，安裝機器的錢不是我要出的等語明確，且被上訴人所提出之施工款
    項估價單均係由上訴人簽收，有估價單可稽，堪認承攬契約之當事人確為上訴人
    與被上訴人，兩造既為承攬契約之當事人，則被上訴人之承攬報酬，自應向上訴
    人請求。上訴人雖又主張施松然之證詞為謊言云云，然並未能舉證證明施松然上
    開證詞有何虛偽之處，上訴人之主張自難採信。又上訴人雖辯稱施松然已同意支
    付本件承攬報酬等語，並提出砂石加工場協議書、和解書為佐，惟查砂石加工場
    協議書僅為上訴人與施松然之間就砂石加工事宜所為權利義務之規定，核與被上
    訴人無涉，至於和解書內第四條雖記載：「乙方（甲○○）於九十一年十月僱請
    乙○○對於本機具於加工現場按裝之工資，甲方（施松然）及林文和需負責與乙
    ○○協商應支付款，並由甲方及林文和共同支付」等情，然此一和解書係由債務
    人即上訴人與第三人施松然於九十三年二月二十七日所訂立之承擔契約，依民法
    第三百零一條之規定，非經債權人承認，對於債權人不生效力，而被上訴人既否
    認知悉此一和解書之情形，自難認被上訴人已有承認此一債務承擔情事，上訴人
    自不得據此一和解書之內容對抗被上訴人，故上訴人上開抗辯，自無理由，亦無
    可採。至於上訴人原聲請傳喚丙○○作證一節，經本院傳喚丙○○未到庭，上訴
    人嗣於本院言詞辯論時表示已毋庸傳喚，故本院不再傳喚丙○○，附此敘明。
三、另上訴人主張施松然長期霸佔使用，先以承攬之名，騙取整套碎石機組後，又藉
    故機器生產之品質不合，欲向上訴人求償二百萬元而毆打上訴人，再硬拗低價承
    租，從原先每月八萬元變為六萬元，然租金分文未付且不返還碎石機組等語，然
    此均為上訴人與施松然間之糾紛，核與被上訴人無涉，自不得據以對抗被上訴人
    之請求，故上訴人此部分上訴理由，亦無可採。
四、上訴人另於原審辯稱：被上訴人所架設之機械有瑕疵，完工後第四日篩選砂石機
    器之馬達即掉落，有通知被上訴人來拆回，且被上訴人安裝之機器不能使用，施
    松然請人改裝才能使用，被上訴人估價不實，其中ＭＳ３０２０活動齒板並未安
    裝，應扣除二萬五千五百元等語，均為被上訴人所否認，原審以上訴人於答辯狀
    內自認：「約於九十一年十月十六日該機組安裝完成，惟運轉第四天該碎石機組
    震動篩之十五碼馬達脫落，被告將其鎖螺裝上修好正常運轉」等語（見原審卷第
    六十六、六十七頁），且上訴人未能舉證有無更換馬達及施工過程有何瑕疵，以
    及被上訴人所提出之估價單，交由上訴人簽收，堪認上訴人於簽收時即已同意被
    上訴人之估價，自應受其意思表示之拘束，ＭＳ３０２０活動齒板部分，依上開
    估價單觀之，業已交貨並經上訴人簽收無誤，故認上訴人上開抗辯不能採信，經
    核於法並無違誤，併予說明。
五、從而，原審以被上訴人所主張之承攬報酬三十九萬二千三百元，扣除鐵板費用四
    萬四千七百三十八元（此部分因被上訴人未上訴而確定），判決命上訴人應給付
    三十四萬七千五百六十二元，及自支付命令送達翌日即九十二年二月十三日起至
    清償日止，按週年利率百分之五計算之利息，復依職權宣告假執行，於法並無不
    合。上訴意旨指摘原判決不當，求予廢棄改判，為無理由，應予駁回其上訴。
六、本件判決之基礎已臻明確，兩造其餘攻擊防禦方法，於判決結果不生影響，無庸
    一一論列，併此敘明。
據上論結：本件上訴為無理由，依民事訴訟法第四百三十六條之一第三項、第四百四
十九條第一項、第七十八條，判決如主文。
中　　　華　　　民　　　國　　九十三　　年　　　四　　　月　　　二十　　日
                        台灣彰化地方法院民事第一庭
~B審判長法官　羅培昌
~B法　　　官　林金灶
~B法　　　官　陳弘仁
右為正本係照原本作成
不得上訴。
~B法院書記官　王振州
中　　　華　　　民　　　國　　九十三　　年　　　四　　　月　　　二十　　日
